臺灣桃園地方法院民事判決
111年度訴字第2200號
原      告  陳耀華  
            陳耀銘  
            陳耀財  
            官鍾秀鳳
被      告  林正秋  
            林得勲  
            魏金玫  
上列當事人間請求塗銷地上權登記等事件，本院判決如下：
    主  文
原告之訴駁回。
訴訟費用由原告負擔。
    理  由
一、按原告之訴，當事人不適格或欠缺權利保護必要，法院得不
    經言詞辯論，逕以判決駁回之，但其情形可以補正者，審判
    長應定期間先命補正，民事訴訟法第249條第2項第1款定有
    明文。又按共有人就共有土地上已由他人設定之地上權，依
    民法第833條之1規定，請求法院終止地上權者，是否應以全
    體共有人為原告向法院請求始為當事人適格，法律並無明文
    可供憑據，最高法院之見解亦有歧異。有認為該訴訟標的之
    法律關係，對於土地全體共有人必須合一確定而應共同起訴
    ，其當事人始為適格；又訴訟標的對於數人必須合一確定而
    應共同起訴，如其中一人或數人拒絕同為原告而無正當理由
    者，法院得依原告聲請，以裁定命該未起訴之人於一定期間
    內追加為原告（最高法院108年度台抗字第960號、106年台
    抗字第326號裁定意旨參照）；亦有認此乃以形成之訴，請
    求判決變更共有土地所設定地上權之內容，依土地法第34條
    之1第1項規定，以共有人過半數及其應有部分合計過半數，
    或其應有部分合計逾3分之2之共有人同意，即可行之，非必
    需共有人全體同意，倘起訴之共有人已具備上開人數或應有
    部分比例之要件，則毋庸得共有人全體同意，得自行提起民
    法第833條之1規定之訴訟，即無適用民事訴訟法第56條之1
    第1項規定，裁定命未起訴之共有人追加為原告之必要（最
    高法院106年度台抗字第743號裁定意旨參照）。
二、原告起訴主張：原告為坐落桃園市○○區○街○段0000○000000○
    0000○000000地號土地(以下分別以各地號稱之，合稱系爭土
    地)之所有權人（原告陳耀華、陳耀銘、陳耀財權利範圍各5
    400分之293、原告官鍾秀鳳權利範圍各7200分之220）。系
    爭土地上雖設定如附表編號1、2所示之地上權，惟目前僅23
    84地號土地上有建物，合計面積74.12平方公尺，與地上權
    設定面積相符，其餘2383、2383-1、2384-1地號土地經桃園
    市政府開闢為供公眾通行之步道，非地上權設定之範圍，故
    被告在2383、2383-1、2384-1地號土地設定地上權，自對原
    告所有權有所妨害；又2384地號土地上之地上權係設定於民
    國38年12月3日，迄今已有72年，土地上之建物老舊，請求
    核定系爭地上權存續期間至114年12月31日終止。爰依民法
    第767條第1項、第833條之1、第821條規定提起本件訴訟等
    語。並聲明：㈠被告林正秋、林得勲應將2383、2383-1、238
    4-1地號土地所設定74.12平方公尺，權利範圍各2分之1之地
    上權予以塗銷。㈡被告魏金玫應將前項土地所設定74.12平方
    公尺，權利範圍全部之地上權予以塗銷。㈢被告林正秋、林
    得勲就2384地號土地所設定74.12平方公尺，權利範圍各2分
    之1之地上權准予定其存續期間，地上權於民國114年12月31
    日終止。㈣被告魏金玫就2384地號土地所設定74.12平方公尺
    ，權利範圍全部之地上權准予定其存續期間，地上權於民國
    114年12月31日終止。
三、經查，系爭土地為原告與其他共有人所共有，而原告就系爭
    土地之應有部分未逾3分之2，有土地登記謄本在卷可憑（見
    本院卷第117、183頁），則依上說明，本件僅由原告4 人起
    訴，與土地法第34條之1 第1 項規定之要件不符，其當事人
    適格即有所欠缺，本院於民國111年10月28日以111年度訴字
    第2200號裁定，請原告於收受裁定送達後20日內具狀補正經
    系爭土地共有人過半數及其應有部分合計過半數，或經應有
    部分合計逾3分之2之共有人同意提起本訴之證明文件到院，
    或依民事訴訟法第56條之1規定，聲請裁定命適格之當事人
    於一定期間內追加為原告，該裁定已於111年11月4日送達，
    此有送達證書附卷可稽。惟原告迄今逾期仍未補正，有本院
    收文、收狀資料查詢清單在卷可稽，揆諸前揭說明，本件請
    求終止地上權訴訟之當事人適格自有欠缺，原告之訴因欠缺
    當事人適格，爰不經言詞辯論，逕以判決駁回之。
四、依民事訴訟法第249條第2項第1款、第78條，判決如主文。
中　　華　　民　　國　　111 　年　　11　　月　　25　　日
                  民事第一庭    法  官  呂如琦
正本係照原本作成。　　　　　　　　　
如對本判決上訴，須於判決送達後 20 日內向本院提出上訴狀。
如委任律師提起上訴者，應一併繳納上訴審裁判費。
中　　華　　民　　國　　111 　年　　11　　月　　25　　日
　　　　　　　　　　　　　　　　書記官  王志成
　　
附表：
編號 坐落土地 地上權登記 1 桃園市○○區○○段○○○○段000地號土地（重測及分割後現為桃園市○○區○街○段0000○000000○0000○000000地號土地） 權利人：林正秋 權利種類：地上權 收件年期：民國100年 收件字號：壢登字第468270號 登記日期：民國100年11月3日 權利範圍：2分之1 存續期間：不定期限 設定權利範圍：74.12平方公尺   權利人：林德勲 權利種類：地上權 收件年期：民國100年 收件字號：壢登字第468270號 登記日期：民國100年11月3日 權利範圍：2分之1 存續期間：不定期限 設定權利範圍：74.12平方公尺    權利人：魏金玫 權利種類：地上權 收件年期：民國93年 收件字號：壢登字第182430號 登記日期：民國93年5月4日 權利範圍：1分之1 存續期間：不定期限 設定權利範圍：74.12平方公尺